臺灣高等法院民事判決　　　　　　　　 99年度上易字第922號
上　訴　人　掬水軒開發股份有限公司
法定代理人　柯富元
訴訟代理人　鍾永盛律師
　　　　　　黃當庭律師
被 上 訴人　許懷仁
上列當事人間請求清償債務事件，上訴人對於中華民國99年8月
19日臺灣臺北地方法院99年度訴字第1441號第一審判決提起上訴
，本院於99年12月21日言詞辯論終結，判決如下：
    主  文
原判決關於命上訴人給付超過如附表所示之利息部分，暨訴訟費
用之裁判均廢棄。
前開廢棄部分，被上訴人在第一審之訴駁回。
其餘上訴駁回。
第一、二審訴訟費用由上訴人負擔。
    事實及理由
一、被上訴人主張：伊於民國（下同）98年3月17日、98年5月12
    日分別與上訴人簽訂預購契約書各乙份（下分稱三月份預購
    契約書、五月份預購契約書，合稱系爭預購契約書），約定
    由伊各以新臺幣（下同）50萬元預購上訴人擬興建之掬水軒
    購物中心內精品百貨專區各一個單位，契約有效期間分別為
    自98年2月16日起至104年2月16日止、98年4月23日起至104
    年4月22日止，伊已將預購價款總額100萬元支付上訴人。按
    系爭預購契約書第6條第1項約定，伊得於合約每屆滿週年日
    一個月前，請求上訴人以每單位預購價款1.08倍贖回。伊於
    99年2月11日以存證信函請求上訴人贖回，系爭預購契約書
    效力均告終止，上訴人應以每單位預購價款1.08倍即54萬元
    （50,000×1.08＝540,000）贖回，詎上訴人迄未支付款項
    ，屢經催討，亦置之不理等語，爰依系爭預購契約書之法律
    關係，求為命上訴人應給付伊108萬元，及加計自支付命令
    送達翌日即99年4月28日起算法定遲延利息之判決（原審判
    決被上訴人全部勝訴，上訴人不服，提起上訴），並於本院
    答辯聲明：上訴駁回。
二、上訴人則以：掬水軒購物中心開發案之投資金額高達數十億
    元，事涉掬水軒購物中心之整體投資、財務規劃，倘任憑投
    資人得隨時贖回預購標的，對該開發案影響甚鉅，系爭預購
    契約書第6條第1項乃明定贖回期限，被上訴人請求贖回，應
    依約定於合約期限屆滿週年日一個月前為之，被上訴人於99
    年2月11日請求贖回，就五月份預購契約書行使贖回之請求
    ，固符合約定，但就三月份預購契約書顯未於屆滿週年日一
    個月前即99年1月15日前請求贖回，自不得請求伊支付贖回
    款項。與被上訴人類似之投資人很多，伊須一併解決，而伊
    公司仍繼續營業，在桃園縣平鎮市有一塊土地，因目前無法
    分割，才會造成還款的困難等語，資為抗辯。並於本院上訴
    聲明：(一)原判決廢棄。(二)被上訴人在第一審之訴駁回。
三、被上訴人主張伊於98年3月17日、98年5月12日分別與上訴人
    簽訂系爭三月份預購契約書、五月份預購契約書各乙份，並
    經臺灣桃園地方法院所屬民間公證人古瑞玉公證在案，兩造
    約定由伊各以50萬元承購上訴人預計興建之掬水軒購物中心
    內精品百貨專區各一個單位，契約有效期間分別為自98年2
    月16日起至104年2月16日止、98年4月23日起至104年4月22
    日止，伊已支付上訴人二個預購單位價款100萬元，且上訴
    人亦分別開立面額50萬元之本票2紙以為擔保之事實，業據
    被上訴人提出預購契約書、本票（支付命令卷第5至8、9至
    12頁、第13至14頁）為證，堪信此部分事實為真正。被上訴
    人另主張伊於99年2月11日以存證信函通知上訴人於函到30
    日內，以每單位預購價款1.08倍贖回，系爭預購契約書均已
    終止，上訴人應返還108萬元款項之事實，此經提出台北吳
    興郵局第195號存證信函（支付命令卷第15至16頁）為證，
    上訴人就收受該存證信函，及系爭預購契約書第6條第1項約
    定，不因違反銀行法第29條、第29條之1等規定而無效，被
    上訴人就五月份預購契約書請求贖回，合於上開約定之事實
    不爭執（本院卷第15頁正面、第28頁反面），惟否認被上訴
    人就三月份預購契約書合法請求贖回，並以前開情詞置辯。
    是以本件應審究之重點厥為：被上訴人就三月份預購契約書
    行使贖回之請求，是否符合系爭預購契約書第6條第1項之期
    限約定？被上訴人得否請求上訴人返還贖回款項？茲詳述於
    後：
  (一)按系爭預購契約書第6條「附加權益」第1項「購物中心啟用
    前權益」明定：「甲方（被上訴人）於前述第五條合約每屆
    滿週年日一個月前，可提出請求乙方（上訴人）贖回第三條
    內容所述之權利，乙方依每單位預購價款1.08倍贖回，甲方
    申請贖回後，其合約效力即告終止。甲方申請贖回時，乙方
    於合約到期日起算30日內，將該筆款項交予甲方。」準此，
    於預購契約書合約期限每屆滿一週年時，被上訴人均可以申
    請贖回，此為兩造所不爭執（本院卷第28頁反面）。又所謂
    「合約每屆滿週年日一個月前，可提出請求贖回」之文義，
    應指被上訴人須於合約期限每屆滿週年日一個月前請求贖回
    。另參諸掬水軒購物中心開發案之投資金額高達40餘億元，
    上訴人對社會大眾募集資金，倘任憑投資人得隨時贖回預購
    標的，對掬水軒購物中心之整體投資、財務規劃、開發影響
    甚鉅，勢將造成上訴人資金調度困難。故上訴人訂立系爭預
    購契約書之真意，應係以向被上訴人預先收取之費用，作為
    其投資興建購物中心之用，如購物中心完工啟用前，被上訴
    人任意請求上訴人贖回，將導致上訴人有資金週轉困難之虞
    ，乃特別約定被上訴人應於系爭契約屆滿週年，始得請求贖
    回，並應酌留一個月之期間，以利上訴人預為準備。是參諸
    契約文義、締約目的，可認被上訴人如欲請求贖回，須於屆
    滿週年日前一個月為之，倘未遵期請求贖回，其當年度之贖
    回即與系爭預購契約書第6條第1項約定不符，而不生效力。
    惟上開約定既僅約定於屆滿週年日一個月前為之，倘被上訴
    人於屆滿週年日數月以前即請求贖回，上訴人將更早知悉，
    得提前因應準備而無礙上訴人資金調度及投資案進行，此提
    前請求贖回與契約約定無違，應無疑義。
  (二)查，三月份預購契約書之合約期限為自98年2月16日起至104
    年2月16日止，被上訴人固得於第一個屆滿週年日（99年2月
    15日）請求贖回，惟須於一個月即99年1月16日以前請求，
    當年度請求贖回方屬有效。本件被上訴人係於99年2月11日
    以存證信函向上訴人請求贖回，顯非於屆滿週年日一個月前
    為之，其請求贖回即不生效力。被上訴人雖主張其於發存證
    信函前即以電話通知上訴人請求贖回，惟為上訴人所否認，
    被上訴人復不能舉證以實其說，其主張業依系爭預購契約書
    第6條第1項約定請求贖回，尚非可取。又被上訴人既得於上
    開合約期限內每屆滿週年日請求贖回，則於上開合約屆滿第
    二個週年日（100年2月15日）一個月前，亦得請求贖回。而
    被上訴人業於99年12月21日本院言詞辯論期日當庭向上訴人
    表示請求贖回，顯然符合系爭預購契約書第6條第1項之約定
    ，自屬合法。
  (三)次查，依系爭預購契約書第6條第1項約定，被上訴人請求贖
    回，合約效力即告終止，上訴人應依每單位預購價款1.08倍
    贖回，並於「合約到期日」起算30日內，將款項交付被上訴
    人。而所謂「合約到期日」係指贖回當年的到期日，被上訴
    人於99年2月11日合法請求贖回五月份預購契約書預購權利
    ，依約應自當年度到期日99年4月22日起算30日即同年5月22
    日給付款項，此經兩造陳述在卷（本院卷第28頁反面）。是
    則被上訴人就五月份預購契約書請求贖回預購權利，上訴人
    應於99年5月22日給付預購價款50萬元之1.08倍即54萬元，
    被上訴人請求此部分款項，及自99年5月23日起算之法定遲
    延利息，於法有據，應予准許，逾此部分之遲延利息請求，
    尚非有據，不應准許。
  (四)再按「請求將來給付之訴，以有預為請求之必要者為限，得
    提起之。」民事訴訟法第246條定有明文，是凡居於未來履
    行狀態有實現給付之必要者，得先行提起將來給付之訴。本
    件被上訴人於99年12月21日就三月份預購契約書預購權利，
    請求於第二個屆滿週年日贖回，依第6條第1項之約定，上訴
    人就預購價款之1.08倍即54萬元款項應於到期日（100年2月
    15日）起30日即100年3月17日給付，其履行期固未屆至，然
    上訴人就被上訴人請求贖回五月份預購契約書預購權利之款
    項拒不給付，且自陳與被上訴人類似之投資人很多，須全部
    債權人一併解決，公司仍有繼續營業，在桃園縣平鎮市有一
    塊土地無法分割，造成還款的困難等語（本院卷第29頁、14
    頁），顯見上訴人拒絕履行，復因債權人眾多有到期不履行
    之虞，被上訴人就此部分自有預為請求之必要。是被上訴人
    依三月份預購契約書之約定，提起將來給付之訴，請求上訴
    人贖回預購權利，給付款項54萬元，及自100年3月18日起算
    之法定遲延利息，於法尚非無據，應予准許，逾此部分之遲
    延利息請求，則非有據，不應准許。
四、綜上所述，被上訴人本於系爭預購契約書之法律關係，請求
    上訴人給付108萬元，及自99年4月28日起至清償日止，按週
    年利率5%計算之利息，於被上訴人請求給付108萬元，及其
    中54萬元自99年5月23日起算、其中54萬元自100年3月18日
    起算之法定遲延利息部分，為有理由，應予准許。逾此所為
    遲延利息請求，為無理由，應予駁回。原審就超過上開應准
    許部分，為上訴人敗訴之判決，自有未洽。上訴意旨就此部
    分指摘原判決不當，求予廢棄改判，為有理由，爰將原判決
    此部分廢棄，更為判決如主文第二項所示。至於上開應准許
    部分，原審判命上訴人給付，理由雖有不同，結論並無不合
    ，仍應予准許，上訴意旨，就此部分，猶執陳詞，指摘原判
    決不當，求予廢棄，為無理由，應駁回其上訴。
五、本件事證已臻明確，兩造其餘攻擊防禦方法及未經援用之證
    據，經審酌後核與判決結果不生影響，爰不一一論述，附此
    敘明。
據上論結，本件上訴為一部有理由，一部無理由，依民事訴訟法
第450條、第449條第2項、第79條，判決如主文。
中    華    民    國   100    年    1     月    4     日
                  民事第十三庭
                      審判長法  官  蕭艿菁
                            法  官  楊絮雲
                            法  官  林麗玲
正本係照原本作成。
不得上訴。
中    華    民    國   100    年    1     月    5     日
                              書記官  陶美玲
附表：上訴人應給付被上訴人金額及遲延利息
┌───────────────────────────┐
│ 上訴人應給付被上訴人新臺幣壹佰零捌萬元，及其中新臺幣 │
│ 伍拾肆萬元自民國九十九年五月二十三日起、其中新臺幣伍 │
│ 拾肆萬元自民國一百年三月十八日起，均至清償日止，均按 │
│ 週年利率百分之五計算之利息。                         │
└───────────────────────────┘